【裁判字號】    92,易,1242
【裁判日期】    920723
【裁判案由】    竊盜
【裁判全文】
臺灣板橋地方法院刑事判決                        九十二年度易字第一二四二號
    公  訴  人  臺灣板橋地方法院檢察署檢察官
    被      告  甲○
右列被告因竊盜案件，經檢察官聲請簡易判決處刑（九十二年度偵字第三六四四號）
，經本院板橋簡易庭認不宜以簡易判決處刑，移由本院依通常程序審判，本院判決如
左：
    主  文
甲○無罪。
    事  實
一、公訴意旨略以：被告甲○於民國九十二年二月十日凌晨三時許，在台北縣板橋市
    ○○○街一二五巷八弄口之「萊爾富超商」前，見丙○○所有之車牌號碼ＫＥＱ
    ─四０八號重型機車停放該處鑰匙未取下且仍發動，丙○○即進入超商內購物，
    竟意圖為自己不法之所有，騎乘該輛機車欲逃離現場時，適丙○○自超商購物完
    畢出來發現當場制止，並報警查獲而未得逞。因認被告涉有刑法第三百二十條第
    三項、第一項之竊盜未遂罪嫌云云。
二、按犯罪事實應依證據認定之，無證據不得推定其犯罪事實；又不能證明被告犯罪
    或其行為不罰者，應諭知無罪之判決，刑事訴訟法第一百五十四條第三百零一
    條第一項分別定有明文。次按刑法第三百二十條之竊盜罪，係以意圖為自己或第
    三人不法之所有，而竊取他人之動產為構成要件，亦即必須具備為自己或第三人
    不法所有之意圖，及基於竊取他人動產之故意之主觀構成要件。
三公訴人認被告甲○涉有上開罪嫌，無非以右揭事實業據被告於警詢、偵查中之自
    白、告訴人丙○○之指訴及贓物認領保管收據及車籍資料各乙紙在卷可稽為其主
    要論據。惟被告堅詞否認有何竊盜犯行，辯稱：其沒有印象幾點出門，也沒有印
    象閒逛多久，也忘記為何要出門，當時其神智不太清楚，並沒有要偷車或據為己
    有的意思，其忘記當時是否有把手放在把手上，也忘記有無騎機車走的動作；第
    二次警訊筆錄是照警察電腦螢幕上所打的來唸，其當時搞不清楚是怎麼回事，沒
    有什麼自主性，所以就跟著警察螢幕上的來回答，講到騎車、竊盜等事情時神智
    是不太清楚等語。經查：被告罹患急性精神病狀態，自九十二年二月份出現聽幻
    覺，被跟蹤妄想，思緒混亂，於九十二年二月十二日、同年月十八日，及三月十
    一日共門診就醫三次，仍須長期藥物治療之事實，有亞東紀念醫院九十二年三月
    十一日診斷證明書乙紙在卷可憑。則被告所辯其於行為當時係屬神智不清之狀態
    ，尚非無據。告訴人丙○○亦證稱：其載其朋友去買啤酒，當時把機車停在超商
    旁邊，機車沒有熄火，其朋友進去買，其站在旁邊，之前沒有看到被告，其看到
    被告時被告就坐在其機車上，有將手放在機車的把手上，其看到被告把手放在機
    車上時就衝上去了，其也不確定被告有無竊盜的意思，只是趕快上前去把被告抓
    住，當時看不清楚被告有無加油門或推動車子的情形，當時被告精神呈現晃忽、
    意識不清，其有感覺被告搞不清楚自己在做什麼，被告當時聽得懂其在說什麼，
    但答非所問，被告是說她要牽她的車，旁邊確實有被告所說的那台車，雖車體的
    大小跟顏色跟我的車不一樣，當時被告的意識晃忽等語。證人乙○○即處理本件
    之警員到庭復證稱：當初是勤務中心通報，其就去處理，當時看到被告呈現呆滯
    的狀況，神志很不清楚，問話時像是小孩子的答話，有時候答非所問，其問為何
    要到現場，一直說她要拿鑰匙回家，其問她為何要偷車，其說沒有帶鑰匙，她要
    回去，但是回答時跟一般人不太一樣，其也不清楚她是不是懂其在問什麼，其問
    她當時有無發動車子，她說她有加油門一下下就被發現了，她當時應該不曉得那
    是偷竊，因為她當時的行為舉止像白痴一樣，搞不清楚自己在做什麼，當時她呈
    現很恐慌的樣子等語，核與被告所述情節相符。而經本院勘驗被告於九十二年二
    月十日凌晨三時之警訊錄音帶，對於警員乙○○之問話，被告均呈現答非所問之
    狀態，有勘驗筆錄乙紙附卷可參，亦與證人乙○○證述情節相符。足徵被告於行
    為當時應係處於神智不清、恍惚之狀態，不清楚為何要坐上告訴人丙○○之機車
    ，則以被告當時之精神狀態，及甫坐上該機車將手放在把手上時，旋為告訴人所
    抓住之客觀狀態以觀，尚難遽認被告當時坐上機車即係基於為自己不法所有的意
    圖，並具有竊取該機車之故意。被告雖曾於九十二年二月十日凌晨三時三十分許
    之警訊中坦承有竊盜之犯行，惟辯稱乃是照電腦螢幕上所打來唸等語。經查：經
    本院勘驗前開第二次之警訊筆錄，被告對於警員所述，多以簡答方式回答，諸如
    正確、清楚、不用、願意、對、沒有等。且對於警員問以：你偷竊一部機車對不
    對，亦僅回答：「騎一部」，並未正面回答其確實竊取該機車，又其對於前開機
    車之廠牌、顏色、車牌號碼初均回答錯誤，係經警員告知是不是光陽廠牌、是不
    是綠色、它的車牌號碼是ＫＥＱ─四０八號，被告始附和稱「對」，另外被告之
    回答仍有詞不達意之情況，如回答：「就是看到剛起步的一部重型機車啊」。經
    警員再問以：「重型機車什麼剛起步？是不是看到一部重型機車，發動中的重型
    機車？」被告始回答：「對」。參諸被告甫於三十分鐘前之警訊中仍呈現神智不
    清答非所問之狀態，則以被告當時之精神狀態前開製作筆錄時不無受到警員問話
    引導之可能。而被告於檢察官偵訊中對於檢察官問以：九十二年二月十日凌晨三
    點在板橋市○○○街一二五巷八弄十二號偷竊一部ＫＥＱ─四０八號機車，被告
    亦僅稱：「機車本來發動我有跨坐上去。」，亦未正面回答其竊取該機車，而其
    對於為何要這麼做，則回答：「皮包丟了」，亦與前開第二次警訊所稱作為代步
    之用並不相符。況前開自白與本院調查審理中之陳述不同，前開第二次警訊及檢
    察官偵訊之自白非無瑕疵。綜上所述，被告於行為時係處於神智不清、恍惚之狀
    態，且其行為乃是甫將手放在手把上旋為告訴人查獲，其自白亦非無瑕疵，尚無
    證據足資證明被告具有為自己不法所有之意圖，其竊盜之故意，則主觀構成要件
    並不該當。本件係屬不能證明被告犯罪，自應為無罪之諭知。
據上論斷，應依刑事訴訟法第四百五十二條、第三百零一條第一項，判決如主文。
本案經檢察官陳伯厚到庭執行職務。
中      華      民      國     九十二     年     七     月    二十三    日
                                  臺灣板橋地方法院刑事第二庭
                                      法  官   張   宏   節
右正本證明與原本無異。
如不服本判決，應於判決送達後十日內向本院提出上訴狀 。
                                      書記官   李   淑   秋
中      華      民      國     九十二     年     八     月     十二     日


司法院資訊處製作；財團法人民間司法改革基金會備份。
